最高法院刑事判決　　　　　　　　　　　　　　　九十一年度台上字第一三三九號
　　上　訴　人　台灣高等法院高雄分院檢察署檢察官
　　被　　　告　甲○○○
右上訴人因被告偽造有價證券案件，不服台灣高等法院高雄分院中華民國八十八年十
二月十日第二審判決（八十八年度上訴字第一四二九號，起訴案號：台灣高雄地方法
院檢察署八十四年度偵字第二四六二一號），提起上訴，本院判決如左：
    主  文
上訴駁回。
　　理  由
按刑事訴訟法第三百七十七條規定，上訴於第三審法院，非以判決違背法令為理由，
不得為之。是提起第三審上訴，應以原判決違背法令為理由，係屬法定要件。且必須
依據卷內訴訟資料為具體之指摘，並足據以辨認原判決已具備違背法令之形式，始屬
相當。本件原判決認定被告甲○○○意圖為自己不法之所有，並基於概括犯意。自民
國八十四年五月起至同年七月間止，至高雄縣鳳山市○○街二十七巷二號陳獻茂（原
名陳獻堂）住處，向陳獻茂佯稱欲合夥開設洗衣店及購買土地需借現金等情，致陳獻
茂陷於錯誤，而連續向陳獻茂詐借款項計新台幣（以下同）七百十萬元。復於八十五
年一月六日，在嘉義縣朴子市○○路五十七號賴天祥所經營嘉洲飯店，向賴天祥佯稱
欲購買賴天祥之ＳＣ｜一三七二號小客車，先試車一星期，滿意後再將價款十五萬元
匯入賴天祥帳戶等情，致賴天祥陷於錯誤，而向賴天祥借取該車等情。因而撤銷第一
審判決，改判仍論處上訴人連續意圖為自己不法之所有，以詐術使人將本人之物交付
罪刑。並以檢察官公訴意旨略稱，被告因向陳獻茂借貸前開款項，而於八十四年十月
二十二日、二十三日，在高雄市○○路九二七號，以「蔡淑女」名義，偽造面額分別
為五百十萬元及二百萬元之本票各一紙，交付陳獻茂，以為取信，因認被告亦涉犯刑
法第二百零一條第一項之偽造有價證券罪嫌等情。惟本件公訴意旨所指被告偽造有價
證券之犯罪情節，已為被告所堅決否認，辯稱：「蔡淑女」為伊偏名，伊因遭伊夫毆
打而離家出走，才以「蔡淑女」之偏名行事，以免遭伊夫找到。陳獻茂知伊真正之姓
名，伊並無偽造有價證券之犯意等情。查被告於七十七年間，即化名「蔡淑女」與黃
新智結婚，並共同經營新友洗衣店。嗣於同年十月十九日產下一女黃思潔，黃新智為
黃思潔辦理出生登記時，將黃思潔之生母申報為「蔡淑女」等情，業據證人黃新智結
證甚明，並有新友洗衣店名片影本一紙附卷可佐。又被告與陳獻茂、黃玉蕙夫妻及鄰
居胡月嬌交往，均係以「蔡淑女」之名義，業據陳獻茂指訴綦詳，並經證人黃玉蕙、
胡月嬌證述甚明。堪認被告於系爭本票上所簽署之「蔡淑女」，係其行之有年，且為
社會多數人所知之偏名，該偏名足以證明其主體之同一性，難認被告有偽造有價證券
犯行。而因與被告所犯詐欺罪部分有裁判上一罪關係，乃不另為無罪之諭知。經查原
判決認被告不構成偽造有價證券罪部分，已詳予說明其所憑之證據及認定之理由。從
形式觀察，並無認定事實違背證據法則或不備理由等違法情事存在。檢察官就原判決
關於偽造有價證券部分之上訴意旨略以：本件被告自始即以「蔡淑女」之名義與人交
往，姓名均已更換，自始不讓他人知悉其本來之姓名，難證明其發票人主體有同一性
，其所為應成立偽造有價證券罪，乃原審認其不成立該罪，要有未合等情。然按署名
以證明其主體之同一性為已足，並不以簽署姓名為必要，即用化名、代名、偏名、筆
名或僅簽名字，亦無不可。因之行為人如以其偏名為法律行為，苟其偏名，係行之有
年，且為社會上多數人所知，則該偏名已足以證明其主體之同一性，該行為人即無偽
造他人名義之犯意。上訴意旨係就原判決明確論斷之事項，及原審採證認事之職權行
使，任意指摘，自與法律規定得為第三審上訴理由之違法情形，不相適合。檢察官此
部分上訴違背法律上之程式，應予駁回。又檢察官公訴意旨認被告被訴偽造有價證券
，與詐欺部分有裁判上一罪關係。經原審認被告被訴偽造有價證券部分，與所犯詐欺
罪有罪部分有裁判上一罪關係，乃不另為無罪之諭知。雖檢察官僅就原判決關於偽造
有價證券部分提起上訴，惟基於審判不可分關係，依刑事訴訟法第三百四十八條第二
項之規定，其有關係之詐欺罪部分，應視為亦已上訴。然原審就被告詐欺部分，係依
刑法第三百三十九條第一項論處，核屬刑事訴訟法第三百七十六條第四款之案件。茲
重罪之偽造有價證券罪部分上訴既不合法，自無從就該牽連之詐欺輕罪部分併為實體
上審理，亦應從程序上予以駁回。
據上論結，應依刑事訴訟法第三百九十五條前段，判決如主文。
中      華      民      國    九十一    年      三      月     十四     日
                              最高法院刑事第六庭
                                  審判長法官  吳  雄  銘
                                        法官  池  啟  明
                                        法官  石  木  欽
                                        法官  郭  毓  洲
                                        法官  吳  三  龍
      右正本證明與原本無異
                                              書  記  官
中      華      民      國    九十一    年      三      月     十九     日
